【裁判字號】    95,交聲,212
【裁判日期】    950824
【裁判案由】    聲明異議
【裁判全文】
臺灣臺中地方法院交通事件裁定        95年度交聲字第212 號
原處分機關  交通部公路總局臺中區監理所臺中市監理站
聲明異議人
即受處分人  乙○○
上列受處分人因違反道路交通管理處罰條例案件，對於交通部公
路總局臺中區監理所臺中市監理站民國95年3月2日所為之處分（
裁監稽違字第裁61-HC0000000號裁決書），聲明異議，本院裁定
如下：
    主    文
異議駁回。
    理    由
一、原處分機關略以：聲明異議人即受處分人（下稱受處分人）
    乙○○前因飲酒駕車，而遭吊扣駕駛執照，期間自民國九十
    四年六月十五日至九十五年六月十四日。詎其於酒駕吊扣期
    間之九十四年十二月二十一日二十三時二十九分許，猶騎乘
    車牌號碼ＯＢＩ－０９３號重型機車，沿臺中縣大里市○○
    路○○道路（益群高幹３３－５號處）往美群路由北往南方
    向行駛，嗣因失控衝出路外，受傷送醫，經財團法人仁愛綜
    合醫院（下稱仁愛醫院）以生化檢驗測試酒精濃度，抽血值
    每公升二九九．０八毫克，換算呼氣式酒精濃度為每公升一
    ．四九毫克，顯已超過標準值，為臺中縣警察局霧峰分局警
    員掣單舉發，受處分人依限提出申訴後，經該站向原舉發機
    關查證違規屬實，遂依違反九十五年七月一日修正施行前（
    下稱修正前）之交通管理處罰條例第三十五條第二項規定，
    於九十五年三月二日以裁監稽違字第裁６１－ＨＣ0000
    000號裁決書，裁處罰鍰新臺幣（下同）六萬元，吊銷駕
    駛執照，三年內禁考，逾期不繳納罰鍰及繳送駕駛執照，依
    裁決書處罰主文裁處，於法並無不合等語。
二、聲明異議意旨略以：受處分人於案發當時係獨自於臺中縣大
    里市○○路五四五號薑母鴨店飲酒，酒後由於所騎乘之車牌
    號碼ＯＢＩ－０９３號重型機車故障，一直無法發動，因而
    以手推機車方式打算將機車沿路推回住處，熟料行經案發地
    點時，由於該機車電力不足光線不夠，又無路燈之情形下，
    因而失足跌落產業道路旁之田地內，經路人報警叫救護車緊
    急送往大里市仁愛醫院救治，因此受處分人絕無飲酒後騎乘
    機車之行為。至現場所遺留之刮地痕亦非受處分人機車所遺
    留，且受處分人之機車更無衝入旱田之情形，否則受處分人
    絕非僅顏面受傷而已，原處分機關並未親見受處分人酒後騎
    乘機車，亦無其他具體事證足認受處分人確有飲酒後駕駛機
    車之事實，況當時機車既係處於停止狀態，自難僅憑現場遺
    留之刮地痕及機車衝入旱田之現場、機車鑰匙停在打開電源
    處等照片，即遽認受處分人有何違反道路交通管理處罰條例
    第三十五條第二項之事實云云。
三、按汽車駕駛人，駕駛汽車經測試檢定有左列情形之一者，處
    新臺幣一萬五千元以上六萬元以下罰鍰，並當場移置保管其
    車輛及吊扣其駕駛執照一年；因而肇事致人受傷者，並吊扣
    其駕駛執照二年；致人重傷或死亡者，吊銷其駕駛執照，並
    不得再考領：一酒精濃度超過規定標準。二吸食毒品、迷幻
    藥、麻醉藥品及其相類似之管制藥品。汽車駕駛人經依前項
    規定吊扣駕駛執照，並於吊扣期間再有前項情形者，處新臺
    幣六萬元罰鍰，並當場移置保管其車輛及吊銷其駕駛執照；
    如肇事致人重傷或死亡者，吊銷其駕駛執照，並不得再考領
    。修正前道路交通管理處罰條例第三十五條第一項、第二項
    分別定有明文。又按汽車駕駛人，飲用酒類或其他類似物後
    其吐氣所含酒精濃度超過每公升○．二五毫克或血液中酒精
    濃度超過百分之○．○五以上者，不得駕車，道路交通安全
    規則第一百十四條第二款亦定有明文。
四、經查：
（一）受處分人乙○○於九十四年間因違反道路交通管理處罰條
      例第三十五條第一項第一款之事由，而經交通部公路總局
      臺中區監理所臺中市監理站於九十四年六月十五日以裁監
      稽字第0000000000000000號裁處吊扣駕
      駛執照一年，期間自九十四年六月十五日起至九十五年六
      月十四日起之事實，為受處分人所是認，並有交通部公路
      總局臺中區監理所臺中市監理站駕駛執照吊扣執行單、違
      規查詢報表附卷可稽。可知受處分人於九十四年十二月二
      十一日為警舉發時，尚在前開駕駛執照吊扣期間。
（二）又受處分人於九十四年十二月二十一日二十三時許，在臺
      中縣大里市○○路五四五之三號薑母鴨店內飲酒後，於當
      日二十三時二十九分許，經人發現摔倒在地，機車倒入路
      旁旱田中，路人報警後，由證人即臺中縣警察局霧峰交通
      分隊員警丙○○到場處理，並將受處分人送往大里市仁愛
      醫院就醫，經抽血檢驗，發現受處分人血液中酒精濃度高
      達二九九．０八ｍｇ／ｄｌ，換算呼氣式酒精濃度為每公
      升一．四九毫克，受處分人因而受有頭部外傷合併臉部撕
      裂傷（５×３×２ｃｍ）、（４×４×２ｃｍ）、左側膝
      蓋及足踝擦傷等情，為受處分人所不爭執，復經證人丙○
      ○到庭結證綦詳，並有臺中縣警察局舉發違反道路交通管
      理事件通知單、現場照片、臺中縣消防局緊急救護紀錄表
      、診斷證明書各一紙附卷可稽，足見受處分人在當日飲用
      酒類後，其酒精濃度確已超過得駕駛車輛之規定標準至明
      。
（三）受處分人雖以前揭情詞辯稱：當時伊只是牽機車，並未騎
      乘云云，但查：
  １、證人丙○○到庭結證稱：「．．．在現場有發現一條刮地
      痕，如照片三，車子跌落旱田，地有高低，我們把現場位
      置測繪、拍照，之後把機車移到馬路上來，如照片八，如
      果是依受處分人所言是用牽的，配合當地地形，地上不可
      能有刮地痕，機車的後輪依照力學原理也不可能甩到後面
      ，請參酌照片五。．．．機車鑰匙是由我親自關掉．．．
      當天機車鑰匙是插在鑰匙孔，並呈電源打開狀態。當時應
      該是機車衝入旁邊的旱田，因為旱田有高低，機車被比較
      高的田埂擋住，所以車尾才會依照力學的原理衝到後面去
      。．．．」、「就力學原理，現場不可能有刮地，機車不
      可能車尾衝到後面，牽的話一定是掉到田埂旁邊而已．．
      ．」等語（見本院九十五年三月二十八日訊問筆錄），所
      陳核與卷附照片所顯示之現場地理狀況、機車刮地痕跡、
      機車摔落位置及方向、機車毀損情形等，均相符合，所為
      推論亦合於經驗法則及論理法則。
  ２、又受處分人經送醫後，發現受有頭部外傷合併臉部撕裂傷
      （５×３×２ｃｍ）、（４×４×２ｃｍ）、左側膝蓋及
      足踝擦傷等傷勢，在事故現場並留有斑斑血跡等情，亦有
      現場照片及診斷證明書存卷可查，可知受處分人所受傷勢
      非輕。倘若受處分人原本僅係牽機車行走，不慎失足，以
      致人車一同跌落產業道路旁之旱地，則在無任何動力之情
      形下，衡情，受處分人受傷情形理應不會如此嚴重。另觀
      諸機車倒落位置，並非緊鄰路邊，且機車車頭朝向道路，
      與道路呈垂直角度，係倒向左側等情，有卷附照片足資佐
      憑。但依常理，單純牽行機車不慎跌落路旁時，由於機車
      之重量及行進速度緩慢等因素，機車倒落之位置通常會靠
      近道路，且以倒向機車右側，較為順勢，核與受處分人為
      警舉發當日之情狀，又不相符。是以受處分人辯稱：當日
      只是牽機車行走，並未騎乘云云，已難信採。
  ３、另在臺中縣大里市○○路五四五之三號薑母鴨店之老闆甲
      ○○到庭僅結證稱：不認識受處分人，對於受處分人於事
      故發生當日係牽機車離開，也沒有印象等語（見本院九十
      五年四月二十一日訊問筆錄），顯然亦無法證明受處分人
      當日僅係牽機車行走，確無騎乘之事實。
  ４、綜上所述，證人丙○○前開證詞既與卷證資料相符，且合
      於經驗法則與論理法則，反之，受處分人之辯詞，則無任
      何證據可資佐實，應認證人丙○○之證言，係符實情，堪
      予採信。從而，受處分人確有於駕駛執照被吊扣期間之九
      十四年十二月二十一日二十三時許，於飲用酒類，且酒精
      濃度已逾不能駕車之規定標準後，猶騎乘車牌號碼ＯＢＩ
      －０９３號重型機車之違規行為，應堪認定。原處分機關
      就受處分人上開違規情狀，依修正前道路交通管理處罰條
      例第三十五條第二項規定，裁處罰鍰六萬元，吊銷機車駕
      駛執照，三年內禁考，逾期則依裁決書處罰主文規定處罰
      ，並無不當。受處分人提起本件聲明異議，為無理由，應
      予駁回。
五、據上論斷，依道路交通管理處罰條例第八十七條第二項，道
    路交通案件處理辦法第十九條，裁定如主文。
中    華    民    國    95    年    8     月    24    日
                      交通法庭  法  官  莊嘉蕙
上正本證明與原本無異。
如不服本裁定應於送達後五日內向本院提出抗告狀。
                                書記官  魏愛玲
中    華    民    國    95    年    8     月    24    日


司法院資訊處製作；財團法人民間司法改革基金會備份。
